【裁判字號】    89,上訴,903
【裁判日期】    890329
【裁判案由】    偽造有價證券等
【裁判全文】
臺灣高等法院臺中分院刑事判決                    八十九年度上訴字第九○三號
    上  訴  人
    即  被  告  庚○○
    指定辯護人  本院公設辯護人  乙○○
右上訴人因偽造有價證券等案件，不服台灣台中地方法院八十九年度易緝字第一四五
號中華民國八十九年三月二十九日第一審判決（起訴案號：台灣台中地方法院檢察署
八十六年度偵字第一七五四九號）提起上訴，本院判決如左：
    主  文
原判決關於偽造有價證券部分撤銷。
庚○○共同意圖供行使之用，而偽造有價證券，累犯，處有期徒刑參年貳月。偽造之
貼有甲○○照片之康建國國民身分證貳張、變造之周建民國民身分證上所貼甲○○之
照片壹張、變造之陳慧華、戊○○之國民身分證及汽車駕駛執照上所貼庚○○之照片
肆張、偽造之本票（票號二○七九二一號、發票人戊○○、己○○、發票日八十六年
八月四日、面額新台幣陸拾伍萬元正）壹張、順安小客車租賃有限公司租用約定承諾
切結書上偽造之戊○○署押貳枚及周建民署押壹枚、甲○○之照片參張、庚○○之照
片伍張，均沒收。
    事  實
一、庚○○前於民國（下同）八十三年間因違反麻醉藥品管理條例案件，經台灣台中
    地方法院判處有期徒刑三月確定，於八十三年四月十八日易科罰金執行完畢；又
    於八十三年間因違反麻醉藥品管理條例、藥事法案件，經本院分別判處有期徒刑
    六月、四月，合併定應執行刑八月確定，於八十四年十二月十六日縮短刑期執行
    完畢。復不知悔改與甲○○（業經原審法院判處有期徒刑三年八月確定）、陳昭
    達（由原審法院另案審理）為以偽造、變造之國民身分證及汽車駕駛執照向租車
    行租借車輛及供作其他不法用途之用，三人共同基於偽造、變造特許證之犯意聯
    絡，於八十六年三月間某日，庚○○提供其照片九張由甲○○連同其自身之照片
    六張交予陳昭達，陳昭達即將甲○○照片換貼在周建民原有之身分證上；將庚○○照片分別換貼在陳慧華、戊○○原有之身分證及汽車駕駛執照上，而變造周健
    民、陳慧華、戊○○之國民身分證各一張及陳慧華、戊○○之汽車駕駛執照各一
    張；及將甲○○之照片貼在偽造之「康建國」之國民身分證上而偽造國民身分證
    二張，足以生損害於周建民、陳慧華、戊○○、「康建國」四人及戶政與車輛監
    理機關對國民身分證、汽車駕駛執照管理之正確性。嗣後，庚○○與甲○○復基
    於共同犯意聯絡，庚○○持該變造之戊○○國民身分證（其上記載父為己○○）
    及汽車駕駛執照，甲○○持該變造之周建民身分證，於同年八月四日相偕至台中
    市○區○○路一二六號順安小客車租賃有限公司（下稱順安公司），租用車號Ｑ
    Ｐ－二八七一號自用小客車一部，並在順安公司約定承諾切結書上分別偽簽戊○○及周建民之署押，足以生損害於順安公司、戊○○及周建民；庚○○與甲○○
    復共同基於意圖供行使之用之犯意聯絡，推由庚○○以「戊○○」、父「己○○
    」為共同發票人名義，偽簽票號二０七九二一號、面額六十五萬元、發票日八十
    六年八月四日之本票一張交予順安公司作為擔保，二人於租得該車後由甲○○駕
    駛使用。嗣於同年八月十四日十九時許，甲○○駕駛該車在台中市○○○○街與
    文心路口為警查獲，循線於當日二十一時許，在台中市○○○○街二五號七樓之
    二查獲庚○○，並扣得偽造之貼有甲○○照片之「康建國」國民身分證二張、變
    造之貼有甲○○照片之周建民國民身分證一張、變造之貼有庚○○照片之陳慧華
    、戊○○之國民身分證及汽車駕駛執照各一張、預備供偽造、變造證件使用之甲○○之照片三張、庚○○之照片五張等物（台灣台中地方法院檢察署八十六年保
    管字第五０四四號扣案證物其中之一部分，其餘贓證物為陳昭達另涉犯偽造文書
    罪所有之物）。
二、案經台中縣警察局移送臺灣臺中地方法院檢察署檢察官偵查起訴及同署檢察官移
    送併辦
    理  由
一、訊據上訴人即被告庚○○（下稱被告）對右揭提供照片供偽造、變造國民身分證
    及持變造之戊○○國民身分證、汽車駕駛執照向順安公司租車之事實均坦承不諱
    ，惟否認有供行使之用而偽造本票之犯行，辯稱：當時伊在車上，本票應係甲○○所簽發云云。經查，右揭被告偽造租車切結書及偽簽本票之事實，業經被告於
    原審法院通緝前之審理程序中自白甚詳（見原審易字卷第七十四頁反面），核與
    共同被告甲○○之供述：以照片變造身分證及駕駛執照，租車時切結書上周建民
    名義為其所簽，本票戊○○、己○○發票人署押及切結書戊○○署押均係被告所
    簽無訛（見原審易字卷一百二十一頁），證人即順安公司職員丁○○於原審亦證
    述：切結書上戊○○之署押為被告所簽，周建民之署押為甲○○所簽，本票為被
    告所簽發之情節（見原審易字卷第七十四頁），另於本院證稱：被告和一男子共
    同租車，契約書上資料是被告和該男子共同填寫等語（見本院卷第九十三頁）相
    符，復有丁○○所提出之前揭變造之國民身分證影本二張、汽車駕駛執照影本一
    張、租用約定承諾切結書影本一張、本票影本一張附卷可稽，及如事實欄所示之
    扣案證物足憑。經比對被告於原審及本院當庭書寫之「戊○○」、「己○○」署
    押（見原審卷第七十五頁反面；本院卷第四十六頁）及本票上「戊○○」、「己○○」之署押，二者運筆態勢、筆跡均極為相似，與租車切結書上「周建民」署
    押及甲○○在本院所簽「戊○○」「己○○」之署押（見本院卷第四十七頁）均
    不同。又觀諸被告持以租車使用之戊○○名義身分證（見本院卷第八十二頁），
    為女性，其上記載父親為己○○，而甲○○持以租車使用之周建民身分證（見原
    審易字卷第七十六頁），為男性，父為周詩全，顯然被告以戊○○名義、甲○○
    以周建民名義租車，為供租車擔保所用，才由假藉戊○○名義之被告及父己○○
    名義為共同發票人，此始符一般交易常理，若由假藉周建民名義之甲○○簽發女
    性戊○○、父己○○為共同發票人之本票，租車業者順安公司豈有接受此明顯造
    假之本票之理？堪信被告及甲○○供稱本票上「戊○○」、「己○○」之署押均
    係被告所簽與事實相符。被告事後雖翻異前詞，否認偽造本票，要係事後卸責之
    詞，共同被告甲○○於本院亦翻異前供，供稱：本票為其所簽，被告當時人在車
    上云云（見本院卷第四十四頁反面），與上情不符，核屬迴護被告而為附和之詞
    ，均不足採信。至於證人丁○○於本院證稱：被告乃另一租車之男子均有在本票
    上簽名乙節，與其在原審證述情節不符，且與被告、甲○○在原審所供述不符，
    應屬時間已久，記憶逐漸不清所致，亦非可採。綜上所述，本件事證明確，被告
    所否認與辯解無非卸責飾詞，核無可採，其犯行洵堪認定。
二、核被告所為，係犯刑法第二百十六條、第二百十二條之行使偽造、變造之特許證
    罪；同法第二百十六條、第二百十條之行使偽造私文書罪；同法第二百零一條第
    一項之意圖供行使之用而偽造有價證券罪。所為偽造、變造特許證罪部分，與甲○○、陳昭達之間有犯意聯絡及行為分擔，均為共同正犯。所為行使偽造、變造
    特許證罪、行使偽造私文書罪、意圖供行使之用而偽造有價證券罪部分，與甲○○之間有犯意聯絡及行為分擔，均為共同正犯。被告所犯共同偽造「康建國」之
    國民身分證二張；共同變造周建民之國民分證一張、共同變造陳慧華之國民身分
    證及汽車駕駛執照各一張；共同變造戊○○之汽車駕駛執照一張；及共同偽造私
    文書及意圖供行使之用而偽造有價證券之犯行部分，雖未經公訴人提起公訴，惟
    該部分與起訴論罪之共同變造戊○○之國民身分證部分，分別有想像競合犯及牽
    連犯之裁判上一罪關係，為起訴效力所及，依審判不可分原則，本院自得併予審
    理。被告以一偽造、變造犯意，同時偽造、變造上開國民身分證及駕駛執照；及
    一偽造有價證券行為，同時在本票上偽簽戊○○、己○○姓名，均係一行為而觸
    犯數罪名之想像競合犯，應分別從一情節重者處斷。被告行使偽造有價證券之輕
    度行為，應為意圖供行使之用而偽造有價證券之重度行為所吸收；又在租用約定
    承諾切結書及本票上偽造署押之行為，分別係偽造私文書及偽造有價證券之部分
    行為，均不另論罪。偽造、變造特許證及偽造私文書後行使，其偽造及變造之低
    度行為應為行使之高度行為所吸收，均依行使之罪論擬。所犯上開三罪間，有方
    法結果之牽連關係，應從一重之偽造有價證券罪處斷。又被告前於八十三年間因
    違反麻醉藥品管理條例案件，經台灣台中地方法院判處有期徒刑三月確定，於八
    十三年四月十八日易科罰金執行完畢；又於八十三年間因違反麻醉藥品管理條例
    、藥事法案件，經本院分別判處有期徒刑六月、四月，合併定應執行刑八月確定
    ，於八十四年十二月十六日縮短刑期執行完畢，有本院被告全國前案紀錄表在卷
    可按，其於受有期徒刑之執行完畢後五年以內再犯有期徒刑以上之本罪，為累犯
    ，應加重其刑。原審以被告罪證明確，依法論罪科刑，固非無見，惟查：被告所
    簽本票共同發票人為戊○○、己○○，依據其所持變造之身分證記載己○○為戊○○之父，被告取於租車業者順安公司，乃將己○○列為共同發票人，為其動機
    ，原判決未將此一事實記載於判決事實欄內，亦未敘明其理由，尚有未洽。被告
    上訴意旨否認有偽造有價證券犯行而指摘原判決不當，固無可取，惟原判決既有
    上述可議之處，自屬無可維持，應由本院將原判決關於偽造有價證券部分撤銷改
    判（施用毒品部分因被告撤回上訴而確定）。本院審酌被告有多次犯罪前科，其
    犯罪之動機、手段、所生危害、犯罪後態度等一切情狀，量處如主文第二項所示
    之刑。扣案貼有甲○○照片之「康建國」國民身分證二張，為共同被告甲○○所
    有因犯偽造特許證罪所得之物，應依刑法第三十八條第一項第三款宣告沒收；變
    造之周建民國民身分證上所貼甲○○之照片一張、變造之陳慧華、戊○○之國民
    身分證及汽車駕駛執照上所貼庚○○之照片肆張，為被告及庚○○所有供犯本件
    變造特許證罪所用之物；另甲○○之照片三張、庚○○之照片五張，為被告庚○○及共同被告甲○○所有預備供犯偽造、變造特許證罪所用之物，均依刑法第三
    十八條第一項第二款規定宣告沒收；偽造之本票壹張，雖未扣案，但無證據證明
    業已滅失，應依刑法第二百零五條宣告沒收（該本票上偽造之戊○○、己○○二
    枚署押，不另重複宣告沒收）；順安小客車租賃有限公司租用約定承諾切結書上
    偽造之戊○○署押貳枚及周建民署押壹枚，雖未扣案，但亦無證據證明已經滅失
    ，應依刑法第二百十九條規定宣告沒收。
據上論斷，應依刑事訴訟法第三百六十九條第一項前段、第三百六十四條、第二百九
十九條第一項但書，刑法第二百零一條第一項、第二百十六條、第二百十二條、第二
百十條、第十一條前段、第二十八條、第五十五條、第四十七條、第三十八條第一項
第二款、第三款、第二百零五條、第二百十九條，罰金罰鍰提高標準條例第一條前段
，判決如主文。
本案經檢察官丙○○到庭執行職務。
中      華      民      國    八十九    年      十      月     十八     日
                                  臺灣高等法院臺中分院刑事第七庭
                                        審判長法  官  林  榮  龍
                                              法  官  黃  日  隆
                                              法  官  江  錫  麟
右正本證明與原本無異。
如不服本判決應於收受送達後十日內向本院提出上訴書狀，其未述上訴之理由者並
得於提起上訴後十日內向本院補提理由書（均須按他造當事人之人數附繕本）。
                                              書記官  謝  雅  惠
中      華      民      國     八十九     年      十      月    十九    日
附錄：本案論罪科刑法條全文
刑法第二百零一條第一項
意圖供行使之用，而偽造、變造公債票、公司股票或其他有價證券者，處三年以上十
年以下有期徒刑，得併三千元以下罰金。
刑法第二百十六條
行使第二百十條至第二百十五條之文書者，依偽造、變造文書或登載不實事項或使登
載不實事項之規定處斷。
刑法第二百十二條
偽造、變造護照、旅券、免許證、特許證及關於品行、能力、服務或其他相類之證書
、介紹書，足以生損害於公眾或他人者，處一年以下有期徒刑、拘役或三百元以下罰
金。
刑法第二百十條
偽造、變造私文書，足以生損害於公眾或他人者，處五年以下有期徒刑。
                                                                        Ｄ


司法院資訊處製作；財團法人民間司法改革基金會備份。
